臺灣臺中地方法院民事裁定　　　　　　100年度事聲字第105號
聲　明 人
即債權人　　豐(台灣)商業銀行股份有限公司
法定代理人　李鐘培
聲　明　人　萬泰商業銀行股份有限公司
即債權人
法定代理人　盧正昕
相　對　人　劉智瀚
即債務人
上列債權人因不服本院司法事務官於100年10月5日所為認可更生
方案之裁定，聲明異議，本院裁定如下：
    主      文
異議駁回。
    理      由
一、聲明人異議意旨略以：
  (一)豐(台灣)商業銀行股份有限公司：
    依鈞院更生方案認可裁定所述，債務人每月收入約新台幣（
    下同）25,000元（惟於100年5月12日裁定開始更生程序函文
    所載債務人月收入40,000元，兩者顯有大幅落差），扣除每
    月更生方案還款18,000元後，僅剩7, 000元維持生活基本開
    （含房租支出，其之前陳報即需分擔7,000元）似顯不足。
    故是否得確保更生方案之履行尚有疑慮，有消費者債務清理
    條例第63條第1項第8款稱「無履行可能」之虞，請鈞院詳查
    。若依裁定更生開始函文所載40,000元，扣除以內政部公告
    之100年台中市最低生活標準支出（有房租支出）10,303元
    後，每月至少仍尚餘29,697元可供清償欠款。惟債務人所提
    之更生方案，對無擔保債權4,745,36 2元分96期，每期清償
    18,000元，共僅償還1,728,000元，清償成數僅36.41%，其
    月付金明顯太低，實難謂已盡最大還款努力；再者，債務人
    年僅31歲，離法定退休年齡65歲至少尚有34年以上，容有更
    高之清償空間；另債務人之前曾向最大債權銀行即聲明人申
    請債務協商，債權人提供120期，利率3%，月付金16,594元
    之協商還款方案，最後因債務人未能正常履約而導致協毀諾
    ，如今債務人卻可提出96期，月付金18,000元之更生方案，
    債務人似有假協商毀諾之名，行更生清算程序之實。若依總
    債務4,745,362元，月付金29,697元試算，其還款期數只要
    在160 期內（約13年多）即債務人於44歲時便能將無擔保債
    務全數清償，故實無不能清償債務或有不能清償之虞等語。
  (二)萬泰商業銀行股份有限公司：
    鈞院認定債務人目前每月收入僅為25,000元，惟債權人認為
    其更生前二年之平入具有為更生期間收入所得之相當認定依
    據，債務人更生前二年之平均收入為39,507元，應至少以
    39,507元為債務人更生期間之每月實際收入，非僅以債務人
    主張之25,000元認定。又債務人所提更生方案可清償金額與
    總欠款仍有相當差距，清償成數應屬過低，對債權人而言有
    失公平。
二、經查：
  (一)本件債務人聲請更生，前經本院裁定開始更生程序並命由司
    法事務官進行更生程序，債務人所提更生方案雖經已申報無
    擔保及無優先權之債權人表決而未獲可決。惟經本院司法事
    務官查悉債務人確有薪資固定收入，其目前受僱於三商邦人
    壽保險股份有限公司，每月薪資約為25,000元，暨債務人名
    下僅有保單價值約19,033元，其所提更生方案，分96期，每
    月為1期，每期清償18,000元，清償總額為1,728,000元，已
    逾其名下財產之價值及聲請更生前2年間可處分所得扣除自
    己及依法應受其扶養者所必要生活費用之數額340,208元。
    暨以債務人之收入，扣除每期清償款，以差額充為維持生活
    支出（含其個人生活費用及應分擔之房租支出），未逾一般
    人之生活程度等情，有債務人薪資存摺、業務津貼及獎金彙
    整表、債務人財產清單、臺灣省中區國稅局財歸屬資料清單
    、生活必要支出清單及三商美邦人壽保險股份有限公司提出
    之函文等可憑。本院司法事務官斟酌上情，認債務人所提更
    生方案之條件核屬公允、適當、可行，而於100年10月5日裁
    定認可債務人所提更生方案。
  (二)聲明異議人均以債務人之收入應分別依39,507元或40,000元
    計算乙節，惟債務人於本院訊問時陳稱：我之前主張的薪資
    有3萬元或4萬元部分，是我參考以往年度的所得清單去認定
    的。但實際上從薪資存摺上面的紀錄99年10月到100年7月份
    最近十個月份以來平均薪資，就只有2萬5千元左右，這是因
    為業績不好的關係，所以薪水部分有減少等語（見本院100
    年10月4日訊問筆錄），依債務人提出其存摺薪資轉帳資料
    、業務津貼及獎金彙整表等所示，債務人自99年10月至100
    年7月間（不含100年3月）實際領取之薪資（含各項津貼、
    獎金）總額為250,597元，則其平收入為每月25,059.7元，
    是故，本院司法事務官認定債務人目前每月薪資約為25,000
    元，並無可議。聲明異議人所主張之薪資數額，固為債務人
    曾取得之收入，惟既與債務人目前實際上能取得之收入不符
    ，即無從遽採。
  (三)聲明異議人豐(台灣)商業銀行股份有限公司另以如依債務
    人收入每月25,000元，其更生方案有無履行可能之虞乙節，
    按依債務人所提100年9月1日民陳報狀以：其願將個人必要
    支出減少為7,000元、另分擔房租為3,000元等語，嗣於100
    年10月4日則到院陳稱其仍願依100年8月23日陳報之更生方
    案，以每月為一期，每月清償18,000元，其支出的部分會按
    收入的部分去斟酌，會按照更生方案所定的條件去履行等語
    （見同上訊問筆錄），是見債務人於業務量減少致其收入減
    少之同時，取得家人（房租由債務人與其弟分擔）之支持，
    減少其房租分擔額，債務人並表示願更縮減其個人支出，會
    按更生方案履行，顯見債務人確有清償債務之誠意與決心，
    在家人之支持協助下，債務人所提出之更生方案，尚難遽認
    為無履行可能之情事。
  (四)末以聲明異議人豐(台灣)商業銀行股份有限公司以債務人
    並無不能清償債務云云，按債務人前業經本院認定有不能清
    償債務之虞而裁定准予更生程序，並經確定在案，自不容債
    權人於更生程序開始後再予爭執債務人是否符合更生要件。
    又更生程序限制最長還款期限為8年，其立法目的本即在使
    依更生方案按期履行之債務人於期限屆滿後得清理債務並重
    建其經濟生活以獲新生，聲明異議人豐(台灣)商業銀行股
    份有限公司所稱債務人得以160期內清償全部債務，乃將債
    務人更生期間屆滿後之收入亦納入計算，此與更生制度之立
    法本意相違，亦無可取。
三、綜上，本院依債務人之現況，認其所提之更生方案，條件核
    屬公允、適當、可行。此外，本件又查無同條例第63條或第
    64條第2項所定不應認可之消極事由存在，是故，本院司法
    事務官逕依同條例第64條第1項裁定予以認可債務人所提更
    生方案，並依同條例第62條第2項酌定其生活限制，經核並
    無不合。從而，聲明人聲明異議，為無理由，應予駁回。
四、爰依民事訴訟法第240條之4第3項裁定如主文。
中    華    民    國   100    年    10    月    31    日
                        臺灣臺中地方法院民事庭
                              法  官  陳文爵
上為正本係照原本作成
如不服本裁定，應於裁定送達後10日內，以書狀向本院提出抗告
，並繳納抗告費新臺幣1000元
中    華    民    國   100    年    10    月    31    日
                              書記官